【裁判字號】    97,交聲,1898
【裁判日期】    970820
【裁判案由】    交管條例聲異
【裁判全文】
臺灣板橋地方法院交通事件裁定        97年度交聲字第1898號
原處分機關  交通部公路總局臺北區監理所宜蘭監理站
異  議  人
即受處分人  甲○○
上列異議人即受處分人因違反道路交通管理處罰條例案件，對於
交通部公路總局臺北區監理所民國97年7 月7 日所為北監自裁字
裁40-C00000000號裁決（原舉發案號：臺北縣政府警察局北縣警
交字第C00000000 號），聲明異議，本院裁定如下：
    主  文
異議駁回。
    理  由
一、原處分意旨略以：異議人即受處分人甲○○於民國97年4 月
    25日23時30分許，駕駛車牌號碼2407-TH 號自用小客貨車，
    因停車不慎而與柯正宏所有停放於臺北縣鶯歌鎮○○路30號
    前的車子發生擦撞而肇事，異議人於肇事後，未下車依規定
    為處置而駛離逃逸，經柯正宏調閱監視器並報警處理，嗣經
    警認異議人有駕車肇事，無人受傷或死亡而未依規定處置並
    逃逸之違規情形，予以製單舉發，再經原處分機關查證違規
    屬實，爰依道路交通管理處罰條例第62條第1 項，就該次違
    規行為，裁處罰鍰新臺幣3,000 元，吊扣駕駛執照1 個月，
    並施以道路交通安全講習。
二、異議意旨略以：本人當時並無肇事後迅速將車輛駛離現場之
    情形，且本人居住在鶯歌鎮○○路30號1 樓，係本案違規地
    點，何來肇事逃逸之說，本案件純屬停車糾紛，不服取締，
    爰依法聲明異議，請求撤銷原處分云云。
三、按汽車駕駛人駕駛汽車肇事，無人受傷或死亡而未依規定處
    置者，處新臺幣一千元以上三千元以下罰鍰；逃逸者，並吊
    扣其駕駛執照一個月至三個月；汽車駕駛人違規肇事受吊扣
    駕駛執照處分者，應接受道路交通安全講習，道路交通管理
    處罰條例第62條第1 項、第24條第1 項第1 款分別定有明文
    。次按道路交通事故處理辦法第3 條規定：「發生道路交通
    事故，駕駛人或肇事人應先為下列處置：一、事故地點在車
    道或路肩者，應在適當距離處豎立車輛故障標誌或其他明顯
    警告設施，事故現場排除後應即撤除。．．四、不得任意移
    動肇事車輛及現場痕跡證據。但無人傷亡且車輛尚能行駛，
    或有人受傷且當事人均同意移置車輛時，應先標繪車輛位置
    及現場痕跡證據後，將車輛移置不妨礙交通之處所。五、通
    知警察機關。但無人受傷或死亡且當事人當場自行和解者，
    不在此限。」則汽車駕駛人駕駛汽車肇事，無人受傷或死亡
    時，自應依道路交通事故處理辦法第3 條第1 款、第4 款、
    第5 款之規定為處置。觀諸道路交通管理處罰條例第62條第
    1 項之立法意旨，係在維護肇事現場以利肇事責任之鑑定，
    意即汽車肇事，駕駛人有無違反交通規則及有無過失，仍須
    待調查認定，並非駕駛人可以自行認定，為保持肇事現場，
    以利調查鑑定，規定肇事後不得自認無責任後而自行離開現
    場。是汽車駕駛人駕駛汽車發生交通事故，其無人傷亡且車
    輛尚能行駛者，不論其責任之歸屬為何，應在適當距離處豎
    立車輛故障標誌或其他明顯警告設施，並標繪車輛位置及現
    場痕跡證據後，將車輛移置不妨礙交通之處所；在無人受傷
    或死亡之情形，除當事人間當場自行和解者外，仍應通知警
    察機關。是汽車駕駛人於肇事後，未依規定處置，即駛離現
    場，已足使現場被破壞，有礙肇事責任之鑑定，即應依道路
    交通管理處罰條例第62條第1 項規定處罰。
四、經查，本件異議人即受處分人甲○○於上揭時、地，因停車
    不慎而與柯正宏所有的車子發生擦撞而肇事之事實，為異議
    人於聲明異議狀所不否認，復經證人柯正宏到庭結證屬實，
    異議人於上揭舉發時間有與柯正宏所有的車子發生擦撞而肇
    事之事實，堪予認定。至異議人雖執上詞置辯，惟證人柯正
    宏於本院訊問時具結證稱：當時我的車子停放在住處大樓樓
    下，要去取車時才發現車子被撞，我就去報警，並去調閱監
    視錄影帶及將毀損的部份拍照，再將錄影帶送去警察局，調
    出錄影帶後，警察根據肇事車輛車號找出車主，我便去找異
    議人說你撞到我的車子，但異議人起初不承認。根據錄影帶
    顯示，當時異議人是從外面回來要停車時，倒車撞到我車子
    車尾，而他沒有下車就馬上離開現場等語；另證人即舉發警
    員吳志軒於本院訊問時具結證稱：我是在巡邏時遇到柯正宏
    向我報案說他的車子被撞，我請他去調閱監視器畫面，後來
    柯正宏自己去找車主，車主有向他承認，因為車主有承認，
    而他肇事時沒有留下聯絡方式，也沒有向警方報案，所以我
    們開單舉發；我有看監視器的畫面，異議人在路邊停車倒車
    時，車尾撞到柯先生的車，因為停不進去就直接開車離開等
    語。依據上述證人柯正宏及員警吳志軒之證述，可見異議人
    於與柯正宏的車子發生擦撞後，應依上開規定即時詳查有無
    人車傷亡或損壞，若無人傷亡且車輛尚能行駛，應先標繪車
    輛位置及現場痕跡證據後，將車輛移置不妨礙交通之處所，
    並隨即通知警察機關處理，其竟未為上開處置，即駕車離去
    ，難認其無逃逸之情事。從而，異議人於上開無人受傷或死
    亡之交通事故發生後，既未依規定處置，嗣並駛離現場逃逸
    ，至為灼然，異議人前揭所辯，顯係卸責之詞，無足採信。
五、綜上，異議人於前揭時、地駕駛上開汽車肇事，無人受傷或
    死亡而未依規定處置並逃逸之違規事實，洵堪認定。原處分
    機關依道路交通管理處罰條例第62條第1 項之規定，就異議
    人前揭違規行為，裁處罰鍰新臺幣3,000 元，吊扣駕駛執照
    1 個月，並施以道路交通安全講習，於法並無不合，本件異
    議為無理由，應予駁回。
六、據上論結，依道路交通案件處理辦法第19條，裁定如主文。
中    華    民    國    97    年    8     月    20    日
                    交通法庭  法  官  歐陽漢菁
以上正本證明與原本無異
如不服本裁定應於送達後5日內向本院提出抗告狀
                              書記官  李崇文
中    華    民    國    97    年    8     月    21    日


司法院資訊處製作；財團法人民間司法改革基金會備份。
